【裁判字號】    97,訴,1539
【裁判日期】    980113
【裁判案由】    毒品危害防制條例
【裁判全文】
臺灣高雄地方法院刑事判決              97年度訴字第1539號
公  訴  人  臺灣高雄地方法院檢察署檢察官                
被      告  鍾政宏
選任辯護人  郭季榮律師
上列被告因毒品危害防制條例案件，經檢察官提起公訴（97年度
偵字第17274 號），本院判決如下：
    主  文
戊○○犯持有第二級毒品罪，累犯，處有期徒刑柒月，扣案如附
表編號一所示之物均沒收銷燬之；又犯意圖販賣而持有第三級毒
品罪，累犯，處有期徒刑年陸月，扣案如附表編號二所示之物
均沒收之。應執行有期徒刑肆年，扣案如附表編號一所示之物均
沒收銷燬之，附表編號二、三所示之物均沒收之。
    事  實
一、戊○○前因施用毒品案件，經本院以96年度簡字第7003號判
    處有期徒刑3 月確定，經於民國97年6 月3 日入監執行，甫
    於97年6 月10日易科罰金執行完畢出監，惟戊○○出監後仍
    未戒絕毒品，於97年6 月13日在其住處施用第二級毒品甲基
    安非他命完畢（此部分業經本院以97年度審簡字第4742號判
    處有期徒刑4 月確定在案）。詎戊○○仍不知悔改，又基於
    持有第二級毒品之犯意，於97年6 月13日晚間，在高雄市鼓
    山區○○夜市停車場內，以新臺幣（下同）8,500元之代價
    ，向綽號「郭仔」之真實姓名、年籍不詳之男子購買甲基安
    非他命3小包（毛重分別為1.8公克、2.4公克、0.9公克，驗
    前淨重分別為1.608公克、2.098公克、0.706公克，驗後淨
    重分別為1.606公克、2.096公克、0.704公克，合計4.406公
    克），嗣即隨身攜帶以供自己將來施用之用。戊○○購買上
    開第二級毒品甲基安非他命時，「郭仔」又向戊○○表示可
    無償提供第三級毒品愷他命一批，供其提供予他人施用，因
    戊○○為圖轉手販賣愷他命牟利，且其先前已先將其所保管
    不知情之友人乙○○所申辦之0000000000號行動電話，及不
    知情之友人甲○○所申辦之0000000000號行動電話號碼提供
    予他人，供他人向其購買愷他命聯絡之用，戊○○遂於97年
    6 月15日某時聯繫「郭仔」表示欲取得該批第三級毒品愷他
    命，與郭仔約定於當日晚間7時許在高雄市○○夜市附近面
    交，嗣戊○○即基於意圖販賣第三級毒品愷他命之犯意而持
    有「郭仔」交付第三級毒品愷他命4包（總毛重46.58公克，
    合計驗前淨重44.06公克，合計驗餘淨重43.  97公克），並
    隨身攜帶欲伺機售予不特定之第三人牟利。嗣於97年6月15
    日晚間10時40分許，戊○○在高雄市左營區○○路1182號前
    ，因形跡可疑為警攔檢，當場扣得上開甲基安非他命、愷他
    命，且扣得戊○○為不知情之乙○○保管持以供聯絡販賣毒
    品所用之Nokia牌行動電話1支（電話內插用乙○○之姊呂佳
    芬申辦之0000000000號行動電話門號晶片卡）；戊○○所有
    供聯絡販賣毒品所用之BENQ牌行動電話1支（電話內插用甲○○所申辦之0000000000號行動電話門號晶片卡），而查悉上
    情。
二、案經高雄市政府警察局移送臺灣高雄地方法院檢察署檢察官
    偵查起訴。
    理  由
壹、證據能力部分
一、按被告以外之人於審判外之言詞或書面陳述，除法律有規定
    者外，不得作為證據，刑事訴訟法第159 條第1 項定有明文
    。又本條所謂「法律有規定者」，係指本法第159 條之1 至
    第159 條之5 及第206 條等規定，及性侵害犯罪防治法第15
    條第2 項、兒童及少年性交易防制條例第10條第2 項、家庭
    暴力防治法第28條第2 項、組織犯罪防制條例第12條及檢肅
    流氓條例中有關秘密證人筆錄等多種刑事訴訟特別規定之情
    形。次按法院或檢察官得囑託醫院、學校或其他相當之機關
    、團體為鑑定，或審查他人之鑑定，並準用第203 條至第20
    6 之1 之規定，刑事訴訟法第208 條第1 項定有明文。又檢
    察官因實務現實需求，就特定案件類型認當然有鑑定之必要
    者，基於檢察一體原則，得由該管檢察長概括選任鑑定機關
    ，是司法警察等偵查輔助人員於案件未移送檢察官偵辦前之
    調查犯罪階段，依據檢察長之概括授權，先行將證物送請檢
    察機關預先核定之專責鑑定人或鑑定機關實施鑑定，該鑑定
    人或鑑定機關亦應視同受承辦檢察官所選任或囑託而執行鑑
    定業務，其等出具之書面鑑定報告應屬刑事訴訟法第206 條
    所定之傳聞例外，當具有證據能力。查本案卷附之高雄醫學
    大學附設中和紀念醫院（下稱「中和紀念醫院」）0000-000
    、0000-000、0000-000號檢驗報告、內政部刑事警察局（下
    稱「刑事警察局」）刑鑑字第0000000000號鑑定書，分別為
    中和紀念醫院、刑事警察局依檢察機關概括授權囑託〔臺灣
    高雄地方法院檢察署92年10月23日雄檢楠文字第0000000000
    號函及函附臺灣高雄地方法院檢察署檢察長概括選任鑑定人
    或囑託鑑定機關（團體）名冊參照〕，執行鑑定職務所出具
    之書面鑑定報告，依刑事訴訟法第159條第1項及同法第208
    條第1 項準用同法第206 條第1 項之規定，為傳聞法則之例
    外，均得作為本案之證據。
二、按被告以外之人於偵查中向檢察官所為之陳述，除顯有不可
    信之情況者外，得為證據，刑事訴訟法第159 條之1 第2 項
    定有明文，本案證人甲○○、朱有福、丁○○於偵查中之陳
    述，業經其等於證述前具結，亦無證據顯示檢察官在偵查時
    有不法取供之情形，且據證人做成證據之外部情狀，亦無證
    據顯示上開證述有顯不可信之情況，揆諸首揭說明，證人於
    偵查中之證述應有證據能力。
三、按被告以外之人於審判外之陳述雖不符刑事訴訟法第159 條
    之1 至之4 等4 條之規定，而經當事人於審判程式同意作為
    證據，法院審酌該言詞陳述或書面陳述作成時之情況，認為
    適當者，亦得為證據；當事人、代理人或辯護人於法院調查
    證據時，知有前項不得為證據之情形，而未於言詞辯論終結
    前聲明異議者，視為有前項之同意，刑事訴訟法第159 條之
    5 定有明文。經查，卷附高雄市政府警察局保安警察大隊搜
    索扣押筆錄、扣押物品目錄表等件，均為偵查機關人員於審
    判外所為之書面陳述，屬傳聞證據，且無刑事訴訟法第159
    條之1 至之4 等4 條規定情形，又檢察官、被告、辯護人均
    已知悉該陳述屬傳聞證據，且於本院言詞辯論終結前均未聲
    明異議，本院審酌上開證據於作成時亦無任何不適當之情況
    ，認以之作為本案之證據，應屬適當，故上開證據應有證據
    能力。
四、至卷附之手機簡訊翻拍照片多張，均高雄市政府警察局員警
    於查獲被告當時持攝影機即時拍攝被告手機畫面而得，卷附
    扣案物品照片多張，則係員警直接拍攝扣案毒品，上開照片
    係以機械方式攝錄保存被告手機當時所顯示之畫面情形，於
    製作照片過程中未涉入人為因素，不存在人對過去事物常發
    生之主觀上知覺、記憶錯誤之危險，故該等照片之性質係非
    供述證據，並無傳聞法則之適用，且復查無證據顯示上開照
    片有經人為修改或偽造之情形，自得直接引用為本案之證據
    ，附此敘明。
貳、實體部分
一、被告戊○○涉嫌持有第二級毒品部分：
    訊據被告對其向「郭仔」購買第二級毒品甲基安非他命後進
    而持有等犯罪行為均坦承不諱，且有扣案之甲基安非他命晶
    體3 小包（毛重分別為1. 8公克、2.4 公克、0.9 公克，驗
    前淨重分別為1.608 公克、2.098 公克、0.706 公克）在卷
    可證（見警卷第14頁），又扣案之甲基安非他命晶體3 小包
    經送驗結果，確均含第二級毒品甲基安非他命成分一節，有
    中和紀念醫院編號0000-000、0000-000、0000-000號毒品檢
    驗報告3 紙在卷可證（見偵卷第225 至227 頁）。從而，自
    堪認被告之自白核與事實相符，得為認定其犯罪之依據，本
    案被告單純持有第二級毒品之犯罪事證明確，應予依法論科
    。
二、被告涉嫌意圖販賣而持有第三級毒品愷他命部分：
    訊據被告固坦承其係向「郭仔」購買甲基安非他命時，「郭
    仔」表示可無償提供愷他命與伊，讓伊提供予他人施用，伊
    考慮後，即於97年6 月15日晚間7 時許到高雄○○夜市附近
    向「郭仔」取得愷他命後進而持有等事實，惟矢口否認有何
    意圖販賣而持有第三級毒品之犯行，辯稱：伊所持有之愷他
    命是綽號「郭仔」之男子說要給伊拿給朋友試用看看，伊就
    先收下來，但伊並無轉賣給他人牟利之意圖云云。經查：
  (一)被告於97年6 月13日向真實姓名、年籍均不詳、綽號「郭仔
    」之男子購賣甲基安非他命時，「郭仔」表示可無償提供愷
    他命予被告，供被告提供予朋友施用，嗣被告即於97年6 月
    15日至○○夜市向「郭仔」取得扣案之愷他命4 包後隨身攜
    帶，於97年6 月15日晚間10時40分許為警查獲等事實，業經
    被告於本院準備程序中供述甚明，此外，並有扣案之愷他命
    4 包（毛重合計46.58 克，驗前共淨重44.08 公克）可證，
    及扣案物品照片3 張可佐（見警卷第29頁）。再者，上開扣
    案之愷他命粉末經送驗結果，確含第三級毒品愷他命成分之
    事實，亦有內政部刑事警察局97年7 月9 日刑鑑字第000000
    0000號鑑定書在卷可佐（見偵卷第275 頁）。從而，上揭事
    實均堪以認定。至於被告於警詢時雖曾供稱：伊是97年6 月
    13日向郭仔購買甲基安非他命時，一併無償取得愷他命，伊
    自己有施用過，但感覺味道怪怪的，不像一般的愷他命，所
    以留在身上未將之丟棄云云（見警卷第2 、3 頁），與被告
    前揭準備程序之供述不符，惟本院經審酌後認為被告於警詢
    時辯稱在97年6 月13 日 已取得扣案之愷他命，無非為說明
    自己曾經施用過扣案之愷他命云云，係為卸免自己罪責所為
    避重就輕之詞，應不足採信。
  (二)又查，一般人持有毒品之原因甚多，除可能為轉手販賣予他
    人之目的而持有外，亦可能單純為自己施用之目的而持有，
    或僅係無償轉讓提供他人施用而持有，固非可一概而論。惟
    查：
    1.據被告於本院移審訊問時供稱：扣案毒品愷他命是「郭仔
      」問伊要不要拿給朋友施用等語（見本院卷第11頁）；又
      本院準備程序中供稱：愷他命是「郭仔」拿給伊要給朋友
      「試用」看品質好不好，但伊還來不及拿給別人試用就被
      抓了等語（見本院卷第40頁），被告雖另推稱：伊因為自
      己有在用愷他命就先向「郭仔」收下，但是否要拿給別人
      試，伊沒有想這麼多云云，惟倘被告無意將愷他命交付予
      他人施用，又豈會無故向「郭仔」收受上開愷他命，並隨
      身攜帶，足見被告有將扣案之愷他命交付予他人施用之意
      思甚明。
    2.又本案扣得之愷他命毛重高達40餘公克，純度達百分之97
      ，淨重44.08 公克，純質淨重約42.73 公克，數量甚鉅而
      具相當之價值，以一般人每次施用愷他命通常只消耗數毫
      克至數十毫克之粉末觀之，被告如單純為提供予他人「試
      用」，而全無轉售他人牟利之意圖，本無需同時攜帶如此
      大量之毒品；另扣案之愷他命中，除其中1 大包愷他命毛
      重達40餘公克外，尚另外分裝為數量、重量相近之毛重0.
      7 公克、0.8 公克、0.7 公克之小包裝共3 小包，此亦與
      販賣毒品者需將毒品分裝為數量一致之小包，而以標準化
      之價格、數量、品質供應購毒者，以達成迅速交易目的之
      情形一致；此外，因販賣毒品查緝甚嚴，一經查獲刑責亦
      重，是苟非有利可圖，豈有冒險提供毒品予他人試用，而
      全不要求對方提供相當對價之理。
    3.此外，員警於查獲被告當日，在被告身上扣得插用000000
      0000號門號晶片卡之BENQ牌S80手機與插用0000000000 號
      門號晶片卡之NOKIA牌1650手機各1支，而據被告供稱：該
      0000000000號行動電話原為案外人乙○○所有，因乙○○
      去當兵，就先將手機交付予伊，另該0000000000號行動電
      話為案外人甲○○所有，伊先向甲○○借用後，又將之借
      給乙○○，嗣乙○○去當兵後，才將該支手機交付予伊等
      語，經核與證人甲○○於本院審理時證稱：伊有申請0000
      000000號行動電話，但在3 年多前就交給被告使用了等語
      （見本院卷第92、93頁），及證人乙○○於本院審理之證
      稱：0000000000號行動電話是伊大姊辦給伊使用的電話，
      至於0000000000號行動電話則是伊先前沒有手機而向被告
      借用的，伊有手機後，又將該行動電話借給朋友使用，沒
      有還給被告，至97年6 月11等日入伍才將0000000000號、
      0000000000號行動電話一併交給被告語均大致相符（見本
      院卷第97頁），經查上開0000000000號手機之簡訊收件匣
      ，於97年6月15日晚間9時46分許，自0000000000號門號傳
      送簡訊：「宏，你等等要去說事情說完回來仁武可以找我
      嗎，我要一千看你要不要回來」等語（見手機簡訊翻拍照
      片，警卷第30頁）；又經查上開0000000000號行動電話收
      件匣，於97年6 月11日晚間11時44分許，有通訊錄內登錄
      為「阿賢」之人（門號為：0000000000 號） 傳送簡訊：
      「小宏豬頭上次說要補點給我有嗎」等語（見手機簡訊翻
      拍照片，偵卷第141 頁），又於97年6 月12日下午5 時23
      分許，「阿賢」再傳送簡訊：「我朋友說東西有點少」等
      語（見手機簡訊翻拍照片，偵卷第141 頁），又於97年6
      月15日下午3 時39分許，自0000000000號門號傳送簡訊：
      「在仁武嗎？待會拿一千」等語（見手機簡訊翻拍畫面，
      警卷第30頁）。又經員警提示上開簡訊內容予被告，被告
      供稱：其他的人知道伊有在「玩」甲基安非他命及愷他命
      ，所以要邀伊一起拿，大部分是「阿賢」要跟伊一起合買
      毒品比較多等語（見警卷第7 頁）；另檢察官訊以「為何
      簡訊裡有『在仁武嗎待會拿一千』？」，被告則供稱：「
      對方要跟我一起出錢，對方出一千，他問我要出多少」等
      語（見偵卷第5 頁），足見被告自身亦不否認上開簡訊內
      容均係他人要向其拿取一定數量之毒品之事實，僅推稱是
      其他人要找其一起合購毒品，但是其並未回應云云；至於
      被告於警詢中固曾辯稱：上開2 支行動電話都是乙○○於
      97年6 月12日早上才交給伊，所以伊不知該97年6 月12日
      以前所傳送簡訊之內容云云，另被告於97年9 月27日檢察
      官訊問及本院審理中，則翻稱因為上開2 支手機是其向甲○○、乙○○取得，所以上開簡訊都不是傳送予伊的云云
      ，惟查：因乙○○入伍之時間應為97年6 月11日一節，業
      經證人乙○○於本院審理時證述屬實（見本院卷第97頁）
      ，又審酌上開0000000000號、0000000000號行動電話於97
      年6 月11日收到之簡訊內容中，均有提及「宏」、「小宏
      」等文字，而使用過上開行動電話之3 人即甲○○、乙○○、被告中，僅被告之姓名有「宏」字，是以上開簡訊所
      傳送之對象自應為被告無疑，被告所辯顯悖於事實，不足
      採信。是以上開簡訊內容均他人傳送予被告收受，且均係
      談論要取得一定數量之毒品一情，即甚為明確。
    4.又參以上開簡訊內容以「拿一千」直接代稱價格為1,000
      元之毒品，而無須再特意說明所需毒品之種類，足認傳送
      簡訊之人與被告對於「一千」所指之毒品種類為何，已有
      一定之默契，本院參以被告甫於97年6 月10日出監，且從
      97年6 月11日起，才開始持用上開0000000000號、000000
      0000號行動電話，而上開2 支電話先前是交付由乙○○持
      用，是則倘非被告有向傳送上開簡訊之人表示過其有獲得
      毒品之來源，且可以撥打0000000000、0000000000號電話
      與其聯絡，否則上開傳送簡訊之人自不可能知道可以撥打
      上開電話找綽號「阿宏」之被告要求毒品施用，是足認被
      告在上開簡訊傳送以前，即有向傳送簡訊之人傳達可以1,
      000 元之代價，向其取得特定數量毒品之事實；再查上開
      簡訊傳送予被告時間為97年6 月11日至同月15日即被告被
      查獲當日為止，與被告持有上開愷他命之時間密切接近，
      又被告持有之愷他命中，有部分已分裝為數量相近之小包
      裝，是倘被告已建立「只要說明購毒價格，毋須再仔細描
      述種類、數量」之購買流程，即有能力快速供應數量、品
      質均一致毒品愷他命予購毒者施用，另參以被告自己很少
      施用愷他命一節，亦為被告坦認在卷，且被告被查獲當日
      ，身上雖亦攜帶有第二級毒品甲基安非他命，惟因由被告
      供述及客觀事證觀之，被告當日持有之甲基安非他命應係
      被告為自己施用之目的而持有（詳如後述），是則應與上
      開簡訊內容無關，是以應堪認上開簡訊所指欲交易毒品標
      的為第三級毒品愷他命無疑。
    5.至於被告雖辯稱上開簡訊是他人要求與其合購一定數量之
      毒品云云，惟查販賣毒品之藥頭在購買毒品者向其表示需
      求特定數量之毒品以後，才另外約定地點面交毒品，以避
      免遭查緝等節，符合一般毒品交易之常情，又此類型之販
      毒者於被查獲後，多以「合資購買」毒品為辯解，然而所
      謂「合資購買」應限於雙方均有出資向他人交易毒品之意
      思，始足當之，而由上開手機內容中均僅提及「要一千」
      觀之，只能認為該傳送簡訊之人欲以1,000 元代價向被告
      取得毒品，惟並不在乎被告自身是否原本即有向他人購買
      毒品施用之意思，故實難認為上開簡訊係傳送簡訊之人約
      同被告合資購買毒品，是以被告辯稱上開簡訊係他人找伊
      合資購毒云云，與事實不符，實不足採信。
    6.綜上，被告係意圖為販賣之用，而持有上揭愷他命之事實
      ，即堪認定，至其所辯前揭情詞，因與事實不符，均不足
      採信。
  (三)此外，為調查傳送前開購毒簡訊之人為何，經檢察官傳喚00
    00000000號行動電話之申辦人朱有福接受訊問，證人朱有福
    證稱：0000000000號電話是伊在96年5、6月間申辦的，都由
    伊使用，認識被告，我打電話給被告目的是要借錢。伊沒有
    施用毒品，上開簡訊內容是朋友向伊借電話，他走去旁邊打
    的，伊只知道該朋友住仁武，綽號叫明仔，真實姓名不知道
    等語（見偵卷第238 、239 頁）。又經檢察官傳喚00000000
    00號行動電話門號之使用人丁○○接受訊問，證人丁○○證
    稱：0000000000手機門號由伊使用，但偶而會借給別人，伊
    於97年6 月11、12日間並未傳簡訊至0000000000號行動電話
    ，也不知道0000000000號行動電話是誰的門號，伊平時沒有
    與被告聯絡云云（見偵卷第291 、292 頁）；於審判中證稱
    ：上開97年6 月11日之簡訊並非伊傳送予被告，伊之前常將
    手機借給朋友使用云云（見本院卷第94至97頁）。經查，被
    告持用之0000000000號門號手機電話簿內尚存有「阿賢」之
    上開電話號碼，足認證人丁○○證述稱其不知道被告之聯絡
    電話，也未曾撥打內容悖於事實，不足採信。又即使上開門
    號之使用人均否認曾經傳送簡訊予被告，惟因上開簡訊係他
    人傳送予被告欲購買毒品之訊息，已經確認如前，是以前揭
    證人證述，尚無從為有利於被告之認定，併予說明。
  (四)綜上所述，本案事證明確，被告意圖販賣而持有愷他命之犯
    行已經證明，應予依法論科。
二、論罪科刑部分：
  (一)按所謂意圖販賣而持有毒品罪，係指以非營利之目的而販入
    ，或因其他原因而持有毒品，其後始起意出售所持有之毒品
    以營利，且迄未著手賣出者而言（最高法院96年度台上字第
    1772號判決參照）。查愷他命係毒品危害防制條例第2 條第
    2 項第3 款所規定之第三級毒品，不得非法販賣；又甲基安
    非他命為毒品危害防制條例第2 條第2 項所規定之第二級毒
    品，亦不得非法持有。本案經查被告係以販賣之意圖而持有
    扣案之第三級毒品愷他命，惟並無任何證據證明被告係支付
    對價向「郭仔」販入，或被告已經著手於販賣之行為；另被
    告僅係為自己施用之目的而持有第二級毒品甲基安非他命。
    是核被告所為前揭意圖販賣而持有第三級毒品愷他命之行為
    ，係犯毒品危害防制條例第5 條第3 項之意圖販賣而持有第
    三級毒品罪，被告所為前揭持有第二級毒品甲基安非他命之
    行為，係犯毒品危害防制條例第11條第2 項之持有第二級毒
    品罪〔被告因本案被查獲後，經警採取其尿液送檢驗結果，
    呈現甲基安非他命陽性反應，嗣由檢察官向本院聲請簡易判
    決處刑，業經本院以97年度審簡字第4742號判處有期徒刑4
    月確定在案，惟查：被告於被查獲後，向內勤檢察官供稱：
    最近一次施用毒品甲基安非他命是在被查獲的2 天前等語（
    見偵卷第4 頁），於警詢中則係供稱：其這一次在97年6 月
    13日晚間被查獲向郭仔購買的甲基安非他命尚未及施用，就
    被查獲了等語（見警卷第2 頁），足認被告最後一次施用甲
    基安非他命之行為在97年6 月13日，且本案被查獲持有之甲
    基安非他命係被告嗣後才向「郭仔」購買甚明，是本案被告
    持有第二級毒品甲基安非他命部分，並非在前案之判決確定
    效力範圍內，仍應予依法論處，併予說明（此亦可參見本院
    97年度審簡字第4742號判決書理由欄之說明 ）〕。
  (二)公訴意旨認被告係意圖販賣而持有第二級毒品甲基安非他命
    ，故認為被告此部分之行為，係犯毒品危害防制條例第5 條
    第2 項意圖販賣而持有第二級毒品罪（詳如後述），容有誤
    會，惟本院認定被告持有第二級毒品甲基安非他命之事實，
    與檢察官起訴被告係意圖販賣而持有甲基安非他命之基本社
    會事實相同，本院自得變更起訴法條並予以審理之（最高法
    院87年度臺上字第4367號判決意旨參照）。又被告係為供自
    己施用之目的而向「郭仔」購買取得甲基安非他命而持有，
    另為供轉售予他人之目的，自「郭仔」無償受讓愷他命而持
    有，是被告所犯上開2 罪名應係基於不同之犯意，且分別建
    立不同之持有支配關係，從而，堪認被告所犯上開2 罪犯意
    個別、行為互殊，自應予分論併罰。又被告前因施用毒品案
    件，經本院以96年度簡字第7003號判處有期徒刑3 月確定，
    於97年6 月10日易科罰金執行完畢等節，有臺灣高等法院被
    告前案紀錄表1 份可證，其於有期徒刑執行完畢後5 年內，
    故意再犯本案有期徒刑以上之上開2 罪，均為累犯，均應依
    法加重其刑。
  (三)爰審酌被告前甫因施用毒品案件執行完畢出監，竟又立即沾
    染施用毒品甲基安非他命惡習，為圖自己施用之目的，向綽
    號「郭仔」之人購買甲基安非他命而持有之，顯見先前刑之
    執行尚未收戒絕毒品之效，實不宜輕縱，惟念及被告持有第
    二級毒品係為供自己施用，所為尚未危害他人等情，及被告
    為貪圖轉售牟利之不法利益，不顧愷他命屬第三級毒品，向
    「郭仔」取得愷他命後伺機販賣牟利，惟因及時為警查獲，
    尚未販賣予他人等情節，並考量被告犯罪手段、持有毒品之
    數量、被告之素行、智識程度、生活狀況等一切情狀，分別
    量處如主文所示之刑。並依法定其應執行刑如主文所示，以
    資懲警。
三、沒收部分：
  (一)本案扣得之第二級毒品甲基安非他命3 包經送驗結果，確含
    有第二級毒品甲基安非他命成分（驗後淨重分別為1.606 公
    克、2.096 公克、0.704 公克，合計4.406 公克），業如前
    述，上開毒品不問屬於犯人與否，均應依毒品危害防制條例
    第18條第1 項前段規定，宣告沒收併銷燬。另沾有甲基安非
    他命包裝袋1 個，因該包裝袋係直接包覆毒品之物，已沾有
    甲基安非他命成分，以一般方法將其內毒品取出，仍不免有
    些許毒品沾染殘留其上，顯難與所沾附之甲基安非他命析離
    ，應將整體視同毒品，併予沒收銷燬之（最高法院97年度台
    上字第5750號判決亦同此見解）（以上如附表編號一所示，
    且在主文所諭知持有第二級毒品罪及所定應執行刑項下宣告
    之）。至於鑑驗所耗用之毒品，既已滅失，自無庸宣告沒收
    銷燬，併予說明。
  (二)又查毒品依其成癮性、濫用性及對社會危害性，共分為四級
    ，上開條例並就製造、運輸、販賣、意圖販賣而持有、以非
    法方法使人施用、引誘他人施用及轉讓不同等級之毒品等行
    為，分別定其處罰。至施用或持有第三、四級毒品，因其可
    罰性較低，故未設處罰之規定，僅就施用及持有第一、二級
    毒品科以刑罰。然鑑於第三、四級毒品均係管制藥品，特於
    同條例第11條之1 明定無正當理由，不得擅自持有；第18條
    第1 項後段復規定查獲之第三、四級毒品，無正當理由而擅
    自持有者，沒入銷燬之。從而，依同條例第18條第1 項後段
    應沒入銷燬之毒品，專指查獲施用或持有之第三、四級毒品
    而言；倘係查獲製造、運輸、販賣、意圖販賣而持有、以非
    法方法使人施用、引誘他人施用或轉讓第三、四級毒品，既
    屬同條例相關法條明文規定處罰之犯罪行為，即非該條項應
    依行政程序沒入銷燬之範圍。又同條例第19條第1 項所定「
    供犯罪所用或因犯罪所得之物」，係指犯第4 條至第9 條、
    第12條、第13條或第14條第1 項、第2 項之罪所用或所得之
    物，不包括毒品本身在內，是尚不得援用此項規定為第三、
    四級毒品之沒收依據。再同條例對於查獲之製造、運輸、販
    賣、意圖販賣而持有、以非法方法使人施用、引誘他人施用
    及轉讓第三、四級毒品之沒收，並無特別規定，如其行為已
    構成犯罪，則該毒品即屬不受法律保護之違禁物，應回歸刑
    法之適用，依刑法第38條第1 項第1 款之規定沒收之，始為
    適法。從而，扣案之第三級毒品愷他命4 包（合計驗餘淨重
    43.97 公克），應依刑法第38條第1 項第1 款規定沒收之，
    另沾有愷他命之夾鍊袋4 個，因該夾鍊袋係直接包覆毒品之
    物，已沾有愷他命成分，顯難與所沾附之愷他命析離，應將
    整體視同毒品，依刑法第38條第1 項第1 款併予沒收之（以
    上如附表編號2 所示，且在主文所諭知意圖販賣而持有第三
    級毒品罪及所定應執行刑項下宣告之）。至於鑑驗所耗用之
    毒品，既已滅失，自無庸宣告沒收銷燬，併予說明。
  (三)又扣案之BENQ牌行動電話各1 支（不含所插用之0000000000
    號行動電話晶片卡），為被告供聯繫交易毒品愷他命所用之
    物，且為被告所有，業經被告陳明在卷（見本院卷第125 頁
    ），自應依毒品危害防制條例第19條第1 項規定宣告沒收（
    如附表編號3 所示，且在主文所諭知意圖販賣而持有第三級
    毒品罪及所定應執行刑項下宣告之）。
  (四)至於前開扣案之BENQ牌行動電話插用之0000000000號晶片卡
    1 個，及扣案之Nokia 牌行動電話1 支（插用0000000000號
    門號），雖係被告所持用供聯繫毒品交易所使用之物品。惟
    查，扣案之BENQ牌行動話中插用之門號0000000000號晶片卡
    1 枚，係案外人乙○○之姊姊呂佳芬申辦並提供予乙○○使
    用一節，為證人乙○○證述明確，且有行動電話門號查詢明
    細資料1 份在卷可參（見偵卷第14頁）；扣案之Nokia 牌行
    動電話及電話中插用之門號0000000000號晶片卡1 枚，係被
    告向案外人甲○○借用，又經查該行動電話亦係以甲○○名
    義申辦，為證人甲○○證述明確，且有行動電話門號查詢明
    細資料1 份在卷可佐（見偵卷第14頁），是上開行動電話均
    非被告所有。至於扣案之SonyEricsson行動電話1 支及所插
    用之0000000000號行動電話門號，則並無證據證明該行動電
    話與本案被告犯行有任何關連。從而，上開扣案物均不得宣
    告沒收，併予說明。
四、被告非基於販賣意圖而持有甲基安非命之認定：
  (一)公訴意旨雖以：被告於不詳時點，在高雄市鼓山區○○夜市
    停車場內，向綽號「小郭」之真實姓名、年籍不詳男子，以
    8, 500元之代價，購得第二級毒品甲基安非他命3 包後，即
    基於意圖販賣第二級毒品甲基安非他命之犯意而持有之，至
    97年6月15日晚上10時40分許，在高雄市左營區○○路○○
    號前為警查獲。因認被告涉犯毒品危害防制條例第5條第2項
    之意圖販賣而持有第二級毒品罪嫌等語。
  (二)按犯罪事實應依證據認定之，無證據不得認定犯罪事實；又
    不能證明被告犯罪者，應諭知無罪之判決，刑事訴訟法第15
    4 條第1 項、第2 項及第301 條第1 項分別定有明文。又事
    實之認定，應憑證據，如未能發現相當證據，或證據不足以
    證明，自不能以推測或擬制之方法，為裁判基礎（最高法院
    40年度臺上字第86號判例參照）。
  (三)公訴認被告涉有前揭意圖販賣而持有第二級毒品犯行，無非
    係以被告之供述、證人甲○○於偵查中之證述、扣案之甲基
    安非他命、高雄醫學大學附設中和紀念醫院毒品檢驗報告、
    扣案之0000000000號行動電話、0000000000號行動電話各1
    支，及上開行動電話之簡訊翻拍照片共7 張等為其主要論據
    。訊據被告則堅決否認有何意圖販賣而持有第二級毒品甲基
    安非他命犯行，辯稱：伊自己有在施用甲基安非他命，查獲
    當日為警扣得之甲基安非他命係伊向「郭仔」買來供自己施
    用的等語。經查：
    1.本案在被告身上扣得之甲基安非他命晶體共3 小包，毛重
      分別為1.8 公克、2.4 公克、0.9 公克，驗前淨重分別為
      1.608 公克、2.098 公克、0.706 公克，足認當時被告所
      攜帶之甲基安非他命數量非鉅，又參以被告自身染有施用
      毒品甲基安非他命惡習一節，業經被告於偵查中供稱：伊
      有施用甲基安非他命，約2 、3 天施用一次，一次施用不
      到1 公克，因為錢花太兇，對身體也不好，但是已經習慣
      了，不做那個動作就怪怪的等語明確（見偵卷第4 、5 頁
      ），並有高雄市立凱旋醫院A0000000 0號尿液檢驗報告1
      份在卷可證（見97年度毒偵字第60 65 號案卷第8 頁），
      是則在被告身上扣案之毒品，即無法完全排除係被告為自
      己施用目的而持有之可能。
    2.又員警於查獲被告當日，在被告身上扣得插用0000000000
      號門號晶片卡之BENQ牌S80 手機與插用0000000000號門號
      晶片卡之NOKIA 牌1650手機各1 支。又經查上開00000000
      00號手機之簡訊收件匣，於97年6 月15日晚間9 時46分許
      ，自0000000000號門號傳送簡訊：「宏，你等等要去說事
      情說完回來仁武可以找我嗎，我要一千看你要不要回來」
      等語。又經查上開0000000000號行動電話收件匣，於97年
      5 月17日下午1 時2 分許，自0000000000號門號傳送簡訊
      ：「黑仔我問你半個半個多少啊我是阿林請回訊」等語（
      見手機簡訊翻拍照片，偵卷第161 頁）；於97年6 月5 日
      凌晨1 時18分許，自0000000000號門號傳送簡訊：「我仁
      武政煌！方便欠一千嗎？明天晚上7 點給你」等語（見手
      機簡訊翻拍照片，偵卷第110 頁）；於97年6 月11日晚間
      11時44分許，有通訊錄內登錄為「阿賢」之人（門號為：
      0000000000號）傳送簡訊：「小宏豬頭上次說要補點給我
      有嗎」（見手機簡訊翻拍照片，偵卷第141 頁），又於97
      年6 月12日下午5 時23分許，「阿賢」再傳送簡訊：「我
      朋友說東西有點少」等語（見手機簡訊翻拍照片，偵卷第
      141 頁），又於97年6 月15日下午3 時39分許，自000000
      0000號門號傳送簡訊：「在仁武嗎？待會拿一千」等語（
      見手機簡訊翻拍照片，警卷第30頁）。從而，被告被查獲
      當日身上攜帶之行動電話有多則由他人傳送、疑似要求要
      向被告購買毒品之簡訊，固甚為明確，惟查：被告先前曾
      因另案涉嫌違反毒品危害防制條例案件，經本院裁定自97
      年4 月17日起羈押於臺灣高雄看守所，又其所犯違反毒品
      危害防制條例案件經本院以96年度簡字第7003號判處有期
      徒刑3 月確定，經移送臺灣高雄第二監獄執行，至97年6
      月10日始因易科罰金執行完畢出監等情，有臺灣高等法院
      被告前案紀錄表在卷可參，是以上開97年6 月9 日以前之
      簡訊，即難認為係他人傳送予被告；又上開97年6 月11日
      以後傳送之簡訊固為他人傳送予被告無疑（詳如貳之二、
      (二)、3 所述），然而因遍查全卷，均無證據證明被告有回
      應上開簡訊之行為，因而尚難認為被告收到上開簡訊後，
      即有與傳送簡訊之人交易甲基安非他命之事實；況且被告
      被查獲當時，身上另持有愷他命4 包，且被告有意將其持
      有之愷他命提供予他人施用，業經說明如前，上開疑似談
      論交易毒品之簡訊既均未明確顯示所欲交易之毒品種類為
      何，則應認傳送上開簡訊之人係單純欲與被告交易愷他命
      而傳送簡訊。綜上所述，上開簡訊內容亦不足以佐證被告
      有販賣第二級毒品之意圖。
    3.至於證人甲○○於偵查及本院審理中，固均證稱其曾經向
      被告購買價值1,000 元之甲基安非他命之事實，其於偵查
      中係證稱：伊與被告在之前即已認識約5 年左右，是因同
      校認識的，伊於96年11月底時，曾在○○夜市內向被告購
      買過1,000元之安非他命，當時被告在○○夜市打彈珠檯
      ，伊與被告在夜市不期而遇，伊過去找被告，當時被告在
      講電話，內容是有關對方要向被告拿東西，後來伊問被告
      通話內容為何，被告告訴伊有人要向他買毒品，伊知道後
      就開口向被告說要買1,000元的毒品，被告說好後，就自
      己一人先回家去拿毒品，後再將毒品拿過來夜市給伊，伊
      收到毒品後再將1,000元交給被告，伊後來在12月初被警
      查獲施用毒品，被送去觀察勒戒，出來後就沒再買過毒品
      了等語（見偵卷第237頁）；嗣於審判中雖曾翻稱：伊當
      時是知道被告要去拿毒品，所以請被告幫忙拿，伊是要請
      被告幫伊買安非他命，並非要向被告購買安非他命，伊應
      該是先拿錢給被告，被告再將毒品交付予伊等語（見本院
      卷第89至91頁），惟經檢察官提示其偵查中陳述之內容後
      ，又改證稱：伊先前的回答是記錯了，伊偵查中所述才是
      實在的等語明確（本院卷第92頁）。而被告亦不否認其曾
      在96年11月間交付甲基安非他命予甲○○之事實，僅推稱
      ：當時是甲○○約伊出來，拿1,000元給伊，叫伊幫忙購
      買甲基安非他命，伊先向甲○○收錢，再去向伊朋友拿毒
      品，甲○○交給伊的1,000元云云（見本院卷第40頁）。
      惟查，上開證人甲○○證述其購買毒品時間既然在96年11
      月6日，而本案被告向「郭仔」取得甲基安非他命之時間
      則為97年6月13日，相隔已達半年之久，且中間被告又曾
      於97 年4月17日因另案涉嫌違反毒品危害防制條例案件，
      被本院羈押於臺灣高雄看守所，至97年6月10日始因易科
      罰金出監，從而，自難以被告曾經有與證人甲○○交易毒
      品之情，即推認被告在半年後係基於伺機轉售牟利之意圖
      ，而向「郭仔」購買之甲基安非他命。
    (四)從而，公訴意旨固認被告係意圖販賣而持有扣案之甲基安
      非他命2 包，惟因被告所持甲基安非他命總數僅數公克，
      數量尚稱微少，且被告自身染有施用甲基安非他命惡習，
      又參以檢察官所舉被告曾經於96年11月間販賣甲基安非他
      命予甲○○之情節，及從被告身上扣得之手機簡訊內容等
      事證，均無法證明被告持有上開甲基安非他命係為伺機轉
      售他人牟利之事實，從而，應認被告所涉此部分之犯罪嫌
      疑，尚屬不能證明，併予說明。
據上論斷，應依刑事訴訟法第299 條第1 項前段、第300 條，毒
品危害防制條例第5 條第3 項、第11條第2 項、第18條第1 項前
段、第19條第1 項，刑法第11條、第38條第1 項第1 款、第51條
第5 款，判決如主文。
本案經檢察官丙○○到庭執行職務。
中    華    民    國    98    年    1     月    13    日
                  刑事第十七庭  審判長法  官  洪能超
                                      法  官  林建鼎
                                      法  官  陳思帆
以上正本證明與原本無異。
如不服本判決，應於收受送達後10日內向本院提出上訴書狀，其
未敘述上訴之理由者並得於提起上訴後10日內向本院補提理由書
（均須按他造當事人之人數附繕本）。
中    華    民    國    98    年    1     月    13    日
                                      書記官  李宗諺
附錄本案論罪科刑所適用之法條全文：
毒品危害防制條例第5條
意圖販賣而持有第一級毒品者，處無期徒刑或10年以上有期徒刑
，得併科新臺幣7 百萬元以下罰金。
意圖販賣而持有第二級毒品者，處5 年以上有期徒刑，得併科新
臺幣5 百萬元以下罰金。
意圖販賣而持有第三級毒品者，處3 年以上10年以下有期徒刑，
得併科新臺幣3 百萬元以下罰金。
意圖販賣而持有第四級毒品或專供製造、施用毒品之器具者，處
1 年以上7 年以下有期徒刑，得併科新臺幣1 百萬元以下罰金。
毒品危害防制條例第11條
持有第一級毒品者，處3 年以下有期徒刑、拘役或新臺幣5 萬元
以下罰金。
持有第二級毒品者，處2 年以下有期徒刑、拘役或新臺幣3 萬元
以下罰金。
持有專供製造或施用第一、二級毒品之器具者，處1 年以下有期
徒刑、拘役或新臺幣1 萬元以下罰金。
持有毒品達一定數量者，加重其刑至二分之一，其標準由行政院
定之。
附表：
┌─┬───────┬─────┬───────────┬───────┬──────┐
│  │品名          │數量      │說明                  │處理情形      │備註        │
├─┼───────┼─────┼───────────┼───────┼──────┤
│1.│甲基安非他命  │3 包（驗餘│被告持有之第二級毒品  │依毒品危害防制│            │
│  │3 包、包覆甲基│合計淨重4.│                      │條例18條第1 項│            │
│  │安非他命之夾鍊│406 公克，│                      │前段沒收銷燬。│            │
│  │袋3 個        │另含夾鍊袋│                      │              │            │
│  │              │3個）     │                      │              │            │
├─┼───────┼─────┼───────────┼───────┼──────┤
│2.│愷他命4 包、包│4 包（驗餘│被告持有之第三級毒品  │依刑法第38條第│            │
│  │覆愷他命之夾鍊│合計淨重43│                      │1 項第1 款沒收│            │
│  │袋4 個        │.97 公克，│                      │。            │            │
│  │              │另含夾鍊袋│                      │              │            │
│  │              │4 個）    │                      │              │            │
├─┼───────┼─────┼───────────┼───────┼──────┤
│3.│BENQ牌行動電話│1支       │被告持有供聯繫販賣愷他│依毒品危害防制│            │
│  │（IMEI碼：3556│          │命所用之物            │條例第19條第1 │            │
│  │00000000000 號│          │                      │項沒收。      │            │
│  │）            │          │                      │              │            │
└─┴───────┴─────┴───────────┴───────┴──────┘

司法院資訊處製作；財團法人民間司法改革基金會備份。
